【裁判字號】    95,台上,1015
【裁判日期】    950518
【裁判案由】    分配表異議之訴
【裁判全文】
最高法院民事裁定            九十五年度台上字第一○一五號
    上  訴  人  甲○○
    訴訟代理人  吳仲立律師
    被 上訴 人  乙○○
                        巷13.
                        （送達代收人楊逸民律師）
上列當事人間因分配表異議之訴事件，上訴人對於中華民國九十
五年二月二十二日台灣高等法院第二審判決（九十四年度上字第
九○二號），提起上訴，本院裁定如下：
    主  文
上訴駁回。
第三審訴訟費用由上訴人負擔。
    理  由
按上訴第三審法院，非以原判決違背法令為理由，不得為之。又
提起上訴，上訴狀內應記載上訴理由，其以民事訴訟法第四百六
十九條所定事由提起第三審上訴者，應於上訴狀內表明：原判決
所違背之法令及其具體內容，暨依訴訟資料合於該違背法令之具
體事實。其依同法第四百六十九條之一規定提起上訴者，並應具
體敘述為從事法之續造、確保裁判之一致性或其他所涉及之法律
見解具有原則上重要性之理由。同法第四百六十七條、第四百七
十條第二項分別定有明文。而依同法第四百六十八條規定，判決
不適用法規或適用不當者，為違背法令；依同法第四百六十九條
規定，判決有該條所列各款情形之一者，為當然違背法令。是當
事人提起第三審上訴，如合併以同法第四百六十九條及第四百六
十九條之一之事由為上訴理由時，其上訴狀或理由書應表明該判
決所違背之法令條項，或有關判例、解釋字號，或成文法以外之
習慣或法理等及其具體內容，暨係依何訴訟資料合於該違背法令
之具體事實，並具體敘述為從事法之續造、確保裁判之一致性或
其他所涉及之法律見解具有原則上重要性之理由。如未依上述方
法表明，或其所表明者與上開法條規定不合時，即難認為已合法
表明上訴理由，其上訴自非合法。本件上訴人對於原判決提起第
三審上訴，雖以該判決違背法令為由，惟核其上訴理由狀所載內
容，係就原審取捨證據、認定事實之職權行使所論斷：查兩造確
有以系爭二筆不動產設定抵押權擔保同一債權之意思，且上訴人
於民國九十三年六月二十八日與被上訴人訂立清償協議書前，尚
積欠被上訴人之借款本金為新台幣（下同）二百二十萬元。況該
協議書並無被上訴人拋棄利息、違約金債權之記載，堪認兩造於
訂立清償協議書時，猶未就利息、違約金之免除達成合意，且上
訴人就被上訴人有免除其前所積欠之利息、違約金債務之主張，
亦未舉證以為證明。又就清償協議書約定尾款一百二十萬元之借
款，兩造固未約定清償期限，依民法第四百七十八條之規定，被
上訴人應定一個月以上之相當期限，催告返還，惟依強制執行法
第三十四條第一、二項規定其附有期限或未屆清償期之抵押債權
，亦應列入分配。次查上訴人就上開二筆借款，自九十二年四月
十二日起即未依約給付利息，為上訴人所自承，被上訴人抗辯上
訴人尚積欠本金二百二十萬元及自九十二年四月十二日起之利息
及違約金，亦堪採信。茲被上訴人於九十三年十一月五日僅以該
二百萬元之借款債權聲明參與分配，而該部分本金與利息合計二
百五十七萬二千二百七十四元，即已超過最高限額抵押債權二百
四十萬元之擔保範圍，則系爭分配表以被上訴人對上訴人有二百
萬元本金債權，及自九十二年四月十二日起至九十三年十月十五
日止之利息債權，應受分配二百四十萬元，即無違誤。上訴人訴
請更正該分配表，為無理由等情，指摘其為不當，並就原審命為
辯論及已論斷或其他與判決基礎無涉者，泛言謂為違法，而非表
明該判決所違背之法令及其具體內容，暨依訴訟資料合於該違背
法令之具體事實，更未具體敘述為從事法之續造、確保裁判之一
致性或其他所涉及之法律見解具有原則上重要性之理由，難認其
已合法表明上訴理由。依首揭說明，應認其上訴為不合法。
據上論結，本件上訴為不合法。依民事訴訟法第四百八十一條、
第四百四十四條第一項前段、第九十五條、第七十八條，裁定如
主文。
中    華    民    國  九十五  年    五    月   十八   日
                      最高法院民事第八庭
                          審判長法官  顏  南  全
                                法官  許  澍  林
                                法官  鄭  傑  夫
                                法官  蘇  清  恭
                                法官  黃  義  豐
      本件正本證明與原本無異
                                      書  記  官
中    華    民    國  九十五  年    五    月   三十   日
                                                      V


司法院資訊處製作；財團法人民間司法改革基金會備份。
